臺灣高雄地方法院刑事判決　　　　　　 100年度侵訴字第16號
公　訴　人　臺灣高雄地方法院檢察署檢察官
被　　　告　夏武伯
指定辯護人　本院公設辯護人　蘇鴻吉
上列被告因妨害性自主罪案件，經檢察官提起公訴（99年度少連
偵字第41號），本院判決如下：
    主  文
夏武伯成年人對於兒童利用其心智缺陷，不能抗拒而為猥褻，累
犯，處有期徒刑拾月；又成年人對於少年利用其心智缺陷，不能
抗拒而為猥褻，累犯，處有期徒刑拾月。應執行有期徒刑壹年肆
月。
    事  實
一、夏武伯前於民國94年間因公共危險案件，經本院以94年度交
    簡字第2440號判決判處有期徒刑5月確定，並於95年5月30
    日執行完畢出監。詎仍不知悔改，其為成年人（49年11月間
    生），與代號0000000000號女子（85年11月間出生，真實姓
    名年籍詳卷密封，下稱Ａ女）之父親代號0000000000C號男
    子（真實姓名年籍詳卷密封，下稱Ｃ男）係朋友關係，經常
    至A女位於高雄市苓雅區住處（真實住所詳卷密封）與Ｃ男
    飲酒，明知Ａ女係未滿14歲且為輕度智能障礙心智缺陷之人
    ，認有機可乘，竟基於猥褻之犯意，利用Ａ女因輕度智能障
    礙之心智缺陷而不能抗拒之情形，先後為下列行為：
  （一）於96年間9月至97年6月間（Ａ女就讀國小5年級時，當
        時未滿12歲）某日20時許，在Ａ女高雄市苓雅區住處客
        廳內，見家中僅有Ａ女之兄即代號000000000A男子（
        84年4月間生，真實姓名年籍詳卷密封，下稱Ａ男）、
        弟即代號000000000B男子（86年9月間生，真實姓名年
        籍詳卷密封，下稱Ｂ男），並無成年人在場，竟基於猥
        褻之犯意，伸手撫摸Ａ女之胸部，以此方式猥褻Ａ女1
        次。
  （二）於97年間9月至98月6月間（Ａ女就讀國小6年級時，當
        時未滿14歲）某日20時許，夏武伯飲酒後進入Ａ女高雄
        市苓雅區住處後，見當時家中僅有Ａ女之兄Ａ男、弟Ｂ
        男及輕度智障之母親即代號000000000D女子（61年1
        月間生，真實姓名年籍詳卷密封，下稱Ｄ女），竟基於
        猥褻之犯意，伸手撫摸Ａ女之胸部，以此方式猥褻Ａ女
        1次，並踢Ａ女之腳，以追問Ａ女為何告知家人其摸Ａ
        女胸部之事，嗣經Ｄ女制止，惟夏武伯不肯離去，Ｄ女
        告知Ａ女報警處理。嗣因Ｄ女於98年9月底遭Ａ男以鐵
        鍊勒脖，而與Ａ女共同經社會局安置，Ａ女經安置後，
        始告知他人遭夏武伯性侵乙事，始悉上情。
二、案經高雄市政府委由林夙慧律師獨立提起告訴及Ａ女之母Ｄ
    女訴由高雄市政府警察局移請臺灣高雄地方法院檢察署檢察
    官偵查起訴。
    理  由
壹、程序及證據能力部分：
一、按行政機關、司法機關及軍法機關所製作必須公示之文書，
    不得揭露被害人之姓名、出生年月日、住居所及其他足資識
    別被害人身分之資訊，性侵害犯罪防治法第12條第2項定有
    明文。經查，本件判決書如記載被害人Ａ女、告訴人Ｄ女、
    Ａ女之父Ｃ男、Ａ女之兄Ａ男、Ａ女之弟Ｂ男之真實姓名年
    籍資料，有揭露足以識別被害人Ａ女身分資訊之虞，爰依上
    開規定不記載渠等姓名年籍資料，而就被害人Ａ女、告訴人
    Ｄ女、Ａ女之父Ｃ男、Ａ女之兄Ａ男、Ａ女之弟Ｂ男部分均
    以代號為之（渠等姓名年籍資料均詳卷密封）。
二、證人即被害人Ａ女之警詢筆錄（警卷第7至9頁），乃被告以
    外之人於審判外之言詞陳述，原則上無證據能力，被告及其
    辯護人於審判程序又不同意作為證據，依刑事訴訟法第159
    條第1項、第159條之5第1項規定，無證據能力。
三、除前述已說明證據能力之部分外，本判決所引用之其餘證據
    資料（詳後引用之各項證據），其中係屬傳聞證據部分，縱
    無刑事訴訟法第159條之1至第159條之4或其他規定之傳聞證
    據例外情形，亦因被告及其辯護人、檢察官於本院調查證據
    時，均已明示同意作為證據使用，且本院審酌卷內並無事證
    顯示各該陳述之作成時、地與週遭環境，有何致令陳述內容
    虛偽、偏頗之狀況後，也認為適當，依刑事訴訟法第159條
    之5第1項之規定，為傳聞法則之例外，應有證據能力。
四、其餘憑以認定本案之非供述證據（詳後述），查無違反法定
    程序取得之情，依刑事訴訟法第158條之4規定反面解釋，有
    證據能力。
貳、實體部分：
一、訊據被告夏武伯固坦承與Ａ女認識，惟矢口否認有何乘機猥
    褻之犯行，辯稱：沒有摸過Ａ女胸部，也沒有踢過Ａ女的腳
    ，也沒有追問Ａ女有關Ａ女告知家人摸胸部的事情。直至這
    一、二年才知道Ａ女為輕度智障之人，忘記是何時的事情了
    ，當時伊不知道Ａ女何時去檢查的，伊好像是聽到他們是要
    去辦理低收入戶的補助才去檢查云云。惟查：
  （一）證人Ａ女於偵查中明確證述：被告應該是伊五年級的時
        候在伊家摸伊胸部，當時在伊家，哥哥、弟弟在。六年
        級時被告又來摸伊胸部，還踢伊的腳，他不肯走媽媽還
        叫伊報警，被告還跟伊說伊為何要告訴家人這件事。被
        告一共摸伊2次。被告是趁伊不注意時摸伊等語（偵卷
        第45至46頁）。於少年法院調查時亦供稱：讀小學五年
        級時，哥哥跟弟弟在家裡，夏武伯喝醉，叫哥哥他們用
        手來摸伊的胸部。哥哥碰伊胸部。弟弟也是碰伊胸部，
        碰一下而已等語（本院卷二第42至43頁）。證人即Ａ女
        之弟Ｂ男於警詢時雖供稱：完全沒有夏武伯要伊、哥哥
        去摸姊姊胸部這回事。伊沒有看過夏武伯或Ａ男摸過Ａ
        女的胸部等語（偵卷第17頁），然Ｂ男於少年法院調查
        中改稱：姊姊講的是事實等語（本院卷二第46頁），並
        有Ｂ男之臺灣高雄少年法院99年度少調字第5號宣示筆
        錄暨附件1份在卷可憑（本院卷一第31至32頁），核與
        上開證人Ａ女所述相符。參以Ａ女之心理衡鑑顯示，Ａ
        女屬輕度智能障礙，記憶能力檢測發現Ａ女的記憶能力
        較同年齡為弱但未達缺損的程度，即Ａ女能記住的東西
        雖較同年齡為少，但記憶力功能沒有異常。故推測其證
        詞之可信度及效度是無庸置疑的，有Ａ女之高雄市立凱
        旋醫院精神鑑定書1份附卷可稽（本院卷一第44至46頁
        ），堪認證人Ａ女上開指述，應係真實可採。
  （二）證人Ａ男於警詢時原供稱：完全沒有夏武伯要伊、弟弟
        去摸妹妹胸部這回事等語，然經警追問，卻又低頭沉默
        不語（偵卷第13頁）；於少年法院調查中又對鑑定報告
        未表示意見（本院卷二第61頁），顯見證人Ａ男對有無
        依被告的指示，與Ｂ男分別用手去摸Ａ女的胸部一事，
        有所迴避，而證人Ｂ男已改稱Ａ女講的是事實一情，已
        如上述，顯見證人Ａ男所述與證人Ａ女、Ｂ男有極大差
        異，尚不得以此逕為有利被告之認定。
  （三）證人Ｃ男於警詢時證述：不知道Ａ女向警方稱夏武伯有
        對她摸胸二次一事，她都沒有跟伊說。伊相信夏武伯不
        可能會對伊女兒做這種事，有可能是女兒在說謊及女兒
        討厭夏武伯到伊家喝酒的關係等語（偵卷第20至21頁）
        ，於少年法院調查時供稱：都是伊女兒在講，其實沒有
        這回事等語（本院卷二第34頁）。依常情，證人Ｃ男身
        為Ａ女之父，如得知女兒受害，多會採信女兒說詞，然
        證人Ｃ男一再維護被告，實與常情有違；再者，證人Ａ
        女除指述被告對其猥褻外，亦指述哥哥Ａ男跟弟弟Ｂ男
        ，依照被告的指示，用手去摸Ａ女的胸部，證人Ｃ男亦
        有可能係為維護Ａ男、Ｂ男而不願採信女兒說詞，惟證
        人Ｂ男已改稱Ａ女講的是事實一情，已如前述，顯見證
        人Ｃ男所述與證人Ａ女、Ｂ男有極大差異，仍不得以此
        逕為有利被告之認定。
  （四）被告雖於警詢時供稱：認識Ａ女約5年多，因為常去她
        家找她爸爸喝酒，有時候伊會教她功課。伊平常對她們
        家的人都很好，伊猜可能是平常伊有唸過她上學不準時
        及不寫功課之事，造成她懷恨在心所以才會說伊摸她胸
        部等語；於準備程序時供稱：在這一、二年才知道Ａ女
        為輕度智障之人。有時候Ａ女不去學校，伊會去規勸他
        ，他都說謊，伊從來都沒有摸過Ａ女。可能是因為Ａ女
        都不去學校唸書，伊會唸他，所以他才會這樣說伊，這
        是伊的想法等語。然查：
    １、Ａ女就讀國小1年級下學期時，即因學習狀況不佳，學
        校請母親考慮是否參加資源班，後經測驗程序而錄取資
        源班，Ａ女於93年9月29日接受身心障礙者初步鑑定結
        果為輕度智障，於96年11月6日接受身心障礙者重新鑑
        定結果仍為輕度智障，分別有Ａ女所就讀國小（真實校
        名詳卷）函覆之學生輔導紀錄表、學籍紀錄表、中途輟
        學學生訪問暨通報表各1份、高雄市政府社會局100年8
        月18日高市社會局障福字第1000068849號函暨所附Ａ女
        身心障礙鑑定表各1份存卷可查（本院卷二第101至104
        頁、第107至115頁），顯見Ａ女早於93年9月29 日即經
        鑑定為輕度智障，並錄取資源班。
     2、被告雖辯稱直至這一、二年才知道Ａ女為輕度智障之人
        等語，證人Ｃ男於警詢時亦證述：夏武伯他在98年初才
        知道Ａ女持有輕度智障手冊，因為伊跟他提到殘障補助
        的事情等語（偵卷第20頁），惟如依被告所述，被告既
        常與Ａ女之父即Ｃ男喝酒，又會教Ａ女功課，也叨唸過
        Ａ女上學不準時及不寫功課之事，足認與Ａ女一家情誼
        深厚，則Ａ女自93年9 月29日即經鑑定為輕度智障並進
        入資源班一事，又豈會不知？堪認被告於案發當時，知
        悉Ａ女為輕度智障之人，被告辯稱直至這一、二年才知
        道Ａ女為輕度智障之人云云，不足採信。
  （五）末衡以本件被害人Ａ女於偵查時證稱：被告摸伊，伊當
        時覺得很不舒服，很生氣。是趁伊不注意時摸伊等語（
        偵卷第46頁），復參以其接受心理衡鑑時，表示學校有
        教授健康教育有關兩性議題，可簡述兩性構造之不同；
        經醫師詢問如果再看到長得像加害人（夏武伯）的男生
        ，會有何反應？Ａ女表示心理仍會恐懼、害怕，想要立
        即逃開的念頭，有高雄市立凱旋醫院精神鑑定書1 份在
        卷可佐（本院卷一第44至46頁），堪認被害人Ａ女應有
        身體自主意識及遭受侵犯時應予拒絕之認知。又被害人
        Ａ女於案發時雖有很不舒服，很生氣之感覺，卻未以言
        語表明等情，可認本件被害人Ａ女確無意願供告撫摸其
        胸部，其雖知悉應抗拒被告之猥褻行為，然於臨場時卻
        因輕度智障所造成心智缺陷，致其於突遭被告猥褻之際
        而不能抗拒甚明。從而，被告係乘被害人Ａ女心智缺陷
        而不能抗拒，加以猥褻，堪可認定。
  （六）綜上所述，被告所涉乘機猥褻之犯行，事證明確，所辯
        核均屬事後卸責之詞，不足採信，其犯行堪以認定，應
        予依法論科。
二、論罪科刑：
  （一）按被告為49年11月間出生，於本件案發時已成年，被害
        人Ａ女則為85年11月出生之人，有其代號與真實姓名對
        照表1 份在卷可稽（偵卷第59頁紙袋內），其於上開事
        實發生時分別係未滿12歲之兒童及12歲以上未滿18歲之
        少年。是核被告就犯罪事實一（一）所為，係犯兒童及
        少年福利法第70條第1項前段、刑法第225條第2項之故
        意對兒童乘機猥褻罪；就犯罪事實一（二）所為，係犯
        兒童及少年福利法第70條第1項前段、刑法第225條第2
        項之故意對少年乘機猥褻罪。被告所犯前開2罪，犯意
        各別，行為互殊，應予分論併罰。
  （二）刑法第225條第2項之乘機猥褻罪，就被害人年齡要件（
        是否滿12歲、18歲），並未定有特別處罰之規定。被告
        於案發時為成年人，而依卷附被害人Ａ女年籍資料所載
        ，於案發期間（96年間9月至97年6月間某日20時許、97
        年間9月至98年6月間某日20時許），分別係未滿12歲及
        未滿14歲之女子，屬兒童及少年福利法第2條所稱之兒
        童及少年，是被告本件2次犯行，均應依同法第70條1項
        前段規定加重其刑。至Ａ女第二次受害時間為97年間9
        月至98年6月間某日20時許，因Ａ女於偵查中僅提及案
        發時為就讀國小6年級，並未具體敘明案發時之年月日
        ，基於罪疑利益應歸於被告之法則，應為有利於被告之
        認定，而認Ａ女為滿12歲未滿14歲之少年，併此敘明。
  （三）又被告有上開事實欄所載之前科及執行紀錄，有臺灣高
        等法院被告前案紀錄表1份存卷可參（本院卷二第4頁）
        ，其受有期徒刑之執行完畢後，5年以內故意再犯本件
        有期徒刑以上之2罪，俱為累犯，均應依刑法第47條第1
        項規定，各加重其刑，並均依法遞加之。
  （四）爰審酌被告為被害人Ａ女父親之好友，竟為逞一己之性
        慾，罔顧幼女之心理人格發展及心靈感受，利用其年幼
        且智能障礙，不能抗拒，對其為上開猥褻行為，嚴重違
        背善良風俗，亦對社會產生負面影響，犯後矢口否認犯
        行，顯毫無悔意，及被告之犯罪動機、目的、手段、智
        識程度、犯罪所生危害、犯後態度等一切情狀，量處如
        主文所示之刑，並定其應執行刑，以資警懲。
據上論斷，應依刑事訴訟法第299條第1項前段，兒童及少年福利
法第70條第1項前段，刑法第225條第2項、第47條第1項、第51條
第5款，判決如主文。
本案經檢察官黃世勳到庭執行職務。
中    華    民    國   100    年    12    月    13    日
                  刑事第七庭  審判長法  官  陳  箐
                                    法  官  曾建豪
                                    法  官  廖華君
以上正本證明與原本無異。
如不服本判決應於收受送達後10日內向本院提出上訴書狀，並應
敘述具體理由；如未敘述上訴理由者，應於上訴期間屆滿後20日
內向本院補提理由書( 均須按他造當事人之人數附繕本) 「切勿
逕送上級法院」。
中    華    民    國   100    年    12    月    13    日
                                    書記官  許珈綺

附錄本案論罪科刑法條全文：
中華民國刑法第225條第2項
對於男女利用其精神、身體障礙、心智缺陷或其他相類之情形，
不能或不知抗拒而為猥褻之行為者，處六月以上五年以下有期徒
刑。

兒童及少年福利法第70條
成年人教唆、幫助或利用兒童及少年犯罪或與之共同實施犯罪或
故意對其犯罪者，加重其刑至二分之一。但各該罪就被害人係兒
童及少年已定有特別處罰規定者，不在此限。
對於兒童及少年犯罪者，主管機關得獨立告訴。